臺灣高雄地方法院民事判決　九十一年訴字第六八號
　　原　　　告　世華聯合商業銀行股份有限公司
　　法定代理人　丁○○
　　訴訟代理人　丙○○
　　　　　　　　乙○○
　　被　　　告　戊○○
　　　　　　　　甲○○
右當事人間請求清償借款事件，本院判決如左：
    主      文
被告應連帶給付原告新臺幣玖拾柒萬零捌佰肆拾元，及其中本金新臺幣玖拾貳萬陸仟
肆佰壹拾壹元部分，自民國九十年十一月七日起至清償日止，按年息百分之八點六九
計算之利息，並自民國九十年十一月七日起至清償日止，逾期在六個月以內者，按上
開利率百分之十，逾期超過六個月者，按上開利率百分之二十計算違約金。
訴訟費用由被告連帶負擔。
    事      實
甲、原告方面：
  一、聲明：如主文第一項所示。
  二、陳述：被告戊○○於民國（下同）八十六年七月十日邀同被告甲○○為連帶保
      證人，向原告借款新臺幣（下同）二百二十三萬，約定到期日為九十三年七月
      十日，且自借款日起，按月採定額年金法以二百四十期為準計算平均攤還本息
      ，並定每月十日為攤還日期，借款到期時結欠餘額應一次全數還清，利息則按
      原告機動基本放款利率（遲延當時為年息百分之八點二九）加年息百分之零點
      四，即年息百分之八點六九計算，如未按期繳息或攤繳本息時，視為借款全部
      到期，除仍按上開利率計息外，自逾期之日起六個月以內者，按上開利率百分
      之十，逾期超過六個月部份，按上開約定利率百分之二十計付違約金。另約定
      有關清償債務抵充之順序依民法第三百二十一條至第三百二十三條之規定為先
      抵充費用、再充利息、次充本金；且債務人即借款人所提出之給付，原告得先
      抵充費用及違約金，次充利息，再充本金。詎被告戊○○於借款後，自八十九
      年四月十日起，即未依約繳納本息，依約借款債務視為全部到期。嗣經原告聲
      請臺灣高雄地方法院民事執行處以九十年度執字第二八二六號拍賣抵押物強制
      執行事件，拍賣所得價金共計一百四十八萬六千元，扣除應優先分配之執行費
      用二萬七千八百零四元及土地增值稅一千六百四十八元，原告分配受償一百四
      十五萬六千五百四十八元，不足額部分為九十七萬零八百四十元，應指本金九
      十二萬六千四百一十一元及違約金四萬四千四百二十九元，被告尚有如主文第
      一項所示之本金、利息及違約金未清償，為此依消費借貸及連帶保證之法律關
      係提起本件訴訟。
  三、證據：提出借據一份、授信約定書二份、世華聯合商業銀行（下稱世華銀行）
      放款帳務查詢單、世華銀行基本放款利率異動表、臺灣高雄地方法院民事執行
      處強制執行金額計算書分配表各一份為證。
乙、被告方面：
  一、被告戊○○部分：
    (一)聲明：原告之訴駁回。
    (二)陳述：對於原告所主張之事實不爭執。
  二、被告甲○○部分：被告甲○○經合法通知，雖未於言詞辯論期日到場，惟據其
      以前於準備程序期日到場所為聲明及陳述略以：
    (一)聲明：原告之訴駁回。
    (二)陳述：對於原告所主張之事實不爭執。
    理      由
一、本件被告甲○○經合法通知，未於言詞辯論期日到場，核無民事訴訟法第三百八
    十六條各款所列情形，爰依原告聲請，由其一造辯論而為判決。
二、按訴狀送達後，原告不得將原訴變更或追加他訴，但擴張或減縮應受判決事項之
    聲明者，不在此限，民事訴訟法第二百五十五條第一項第三款定有明文。本件原
    告於起訴狀請求判決被告應連帶給付原告九十七萬零八百四十元，及其中本金九
    十二萬六千四百一十一元部分，自九十年十一月七日起至清償日止，按年息百分
    之八點五計算之利息，並自九十年十一月七日起至清償日止，逾期在六個月以內
    者，按上開利率百分之十，逾期超過六個月者，按上開利率百分之二十計算違約
    金。嗣於起訴狀繕本送達後，於本院言詞辯論期日，就上開計算利息之年息部分
    擴張為按年息百分之八點六九計算。其擴張利息部分，係屬擴張應受判決事項之
    聲明，參諸前揭規定，應予准許，合先敘明。
三、查本件原告主張，被告戊○○於八十六年七月十日邀同被告甲○○為連帶保證人
    ，向原告借款二百二十三萬，約定到期日為九十三年七月十日，且自借款日起，
    按月採定額年金法以二百四十期為準計算平均攤還本息，並定每月十日為攤還日
    期，借款到期時結欠餘額應一次全數還清，利息則按原告機動基本放款利率（遲
    延當時為年息百分之八點二九）加年息百分之零點四，即年息百分之八點六九計
    算，如未按期繳息或攤繳本息時，視為借款全部到期，除仍按上開利率計息外，
    自逾期之日起六個月以內者，按上開利率百分之十，逾期超過六個月部份，按上
    開約定利率百分之二十計付違約金。另約定有關清償債務抵充之順序依民法第三
    百二十一條至第三百二十三條之規定為先抵充費用、再充利息、次充本金；且債
    務人即借款人所提出之給付，原告得先抵充費用及違約金，次充利息，再充本金
    。詎被告戊○○於借款後，自八十九年四月十日起，即未依約繳納本息，依約借
    款債務視為全部到期。嗣經原告聲請臺灣高雄地方法院民事執行處以九十年度執
    字第二八二六號拍賣抵押物強制執行事件，拍賣所得價金共計一百四十八萬六千
    元，扣除應優先分配之執行費用二萬七千八百零四元及土地增值稅一千六百四十
    八元，原告分配受償一百四十五萬六千五百四十八元，不足額部分為九十七萬零
    八百四十元，應指本金九十二萬六千四百一十一元及違約金四萬四千四百二十九
    元，被告尚有如主文第一項所示之本金、利息及違約金未清償之事實，業據其所
    提出之借據一份、授信約定書二份、世華銀行放款帳務查詢單、世華銀行基本放
    款利率異動表、臺灣高雄地方法院民事執行處強制執行金額計算書分配表各一份
    為證，核屬相符，且為被告戊○○、甲○○所不爭執，自堪信原告之上揭主張為
    真實。
四、按稱消費借貸者，謂當事人約定，一方移轉金錢或其他代替物之所有權於他方，
    而他方以種類、品質、數量相同之物返還之契約；借用人應於約定期限內，返還
    與借用物種類、品質、數量相同之物；遲延之債務，以支付金錢為標的者，債權
    人得請求依法定利率計算之遲延利息。但約定利率較高者，仍從其約定利率；當
    事人得約定債務人不履行債務時，應支付違約金，民法第四百七十四條（修正前
    ）、第四百七十八條前段、第二百三十三條第一項、第二百五十條第一項分別定
    有明文。又稱保證者，謂當事人約定，一方於他方之債務人不履行債務時，由其
    代負履行責任之契約。保證債務，除契約另有訂定外，包含主債務之利息、違約
    金、損害賠償及其他從屬於主債務之負擔，民法第七百三十九條、第七百四十條
    亦分別定有明文。又保證債務之所謂連帶，係指保證人與主債務人負同一債務，
    對於債權人各負全部給付之責任而言（最高法院四十五年臺上字第一四二六號判
    例參照）。本件被告戊○○、甲○○既分別為本件借款之債務人及連帶保證人，
    自應就本件借款債務負連帶清償責任。被告尚有如主文第一項所示之本金、利息
    及違約金未清償之事實，已如前述。從而，原告依消費借貸及連帶保證之法律關
    係，請求被告應連帶給付原告如主文第一項所示之本金、利息及違約金，為有理
    由，應予准許。
五、據上論結，本件原告之訴為有理由，依民事訴訟法第三百八十五條第一項前段、
    第八十五條第二項，判決如主文。
中　　　華　　　民　　　國　　九十一　　年　　　四　　　月　　　十　　　日
                              臺灣高雄地方法院民事第六庭
~B審判長法官　朱玲瑤
~B法　　　官　陳信旗
~B法　　　官　唐中興
右為正本係照原本作成。
如對本判決上訴，須於判決送達後廿日內向本院提出上訴狀。
中　　　華　　　民　　　國　　九十一　　年　　　四　　　月　　　十　　　日
~B法院書記官　張義龍
